臺灣雲林地方法院民事判決　九十二年度簡上字第八九號
　　上　訴　人　　統聯汽車客運股份有限公司
　　法定代理人　　甲○○
　　訴訟代理人　　丙○○
　　被上訴人　　　丁○○
　　兼法定代理人　乙○○
右當事人間請求損害賠償事件，上訴人對於中華民國九十二年十月三十一日本院虎尾
簡易庭九十一年度虎簡字第二０七號第一審判決提起上訴，本院合議庭於九十三年九
月十五日言詞辯論終結，判決如左：
    主  　　文
原判決命上訴人給付被上訴人乙○○之金額，超過新台幣壹拾玖萬捌仟貳佰貳拾玖元
部分及其利息併訴訟費用之裁判均廢棄。
右廢棄部分，被上訴人乙○○在第一審之訴駁回。
其餘上訴駁回。
第一、二審訴訟費用由上訴人負擔百分之六十四，被上訴人丁○○負擔百分之三，被
上訴人乙○○負擔百分之三十三。
    事實及理由
一、本件被上訴人於原審起訴主張：「被告朱昭興為被告統聯汽車客運股份有限公司
    （下稱統聯客運公司）之員工，於民國（下同）九十一年一月二十六日二十時五
    十分，駕駛統聯客運公司之營業用大客車，行經雲林縣元長鄉○○○號○路，疏
    未注意交通安全，竟然侵入對向車道，以致撞上原告乙○○所駕駛之日統汽車客
    運股份有限公司（下稱日統客運公司）車輛，導致原告乙○○及車上乘客丁○○
    （為乙○○之女）同時受傷。丁○○受有背部外傷、乙○○受有左臉部、雙腳小
    腿、雙手手指等處之挫傷，被告朱昭興經鈞院九十一年度虎簡字第一二四號刑事
    簡易判決，判處拘役四十日確定。丁○○經此車禍驚嚇後，經常哭鬧不已，為此
    請求醫藥費及精神慰撫金新台幣（下同）三萬零七百七十元。原告乙○○受傷後
    ，於中國醫藥學院北港附設醫院、保安堂中醫醫院、石外科診所等處治療，受傷
    後無法工作，受有薪資收入之損失，並有精神上痛苦，為此請求醫藥費、薪資損
    失、慰撫金共三十一萬二千三百七十元，及均自起訴狀繕本送達翌日（即九十一
    年十月三十日）起，按週年利率百分之五計算之利息。」
二、原審審理後，判決被告朱昭興與被告統聯汽車客運股份有限公司應連帶賠償原告
    丁○○新台幣貳萬零柒佰柒拾元、連帶賠償原告乙○○新台幣貳拾肆萬貳仟玖佰
    零陸元，及均自民國九十一年十月三十日起至清償日止，按週年利率百分之五計
    算之利息。並駁回原告乙○○及丁○○其餘之訴。被告統聯汽車客運股份有限公
    司不服原審判決，提起本件上訴，聲明：原判決不利於上訴人部分廢棄；右廢棄
    部分，被上訴人在第一審之訴駁回；第一、二審訴訟費用由被上訴人負擔。其餘
    當事人均未上訴。
三、本件肇事責任歸屬：
（一）朱昭興乃是統聯客運公司之司機，於九十一年一月二十六日二十時五十分許，
      駕駛車牌號碼ＦＪ─七七五號營業大客車，沿雲林縣元長鄉○○○○路，由元
      長鄉往土庫鎮方向行駛，途經元長鄉○○村○○○○路二十公里五００公尺處
      ，應注意汽車行駛時，在劃有分向限制線之路段，不得駛入來車之車道內，竟
      侵入對向之車道內。適有被上訴人乙○○駕駛車牌號碼ＦＶ─三０五號營業用
      大客車，車內搭載丁○○由對向駛來，因閃避不及，二車發生碰撞，造成乙○
      ○、丁○○受傷。朱昭興所犯業務過失傷害罪，經本院虎尾簡易庭九十一年度
      虎簡字第一二四號判決，處拘役四十日（得易科罰金）確定，此為雙方所不爭
      執。
（二）依道路交通安全規則第九十三條規定「行車速度，依標誌或標線之規定，無標
      誌或標線者，應依左列規定．．．（第三款）行經彎道．．．泥濘或積水道路
      ．．．或因雨霧致視線不清或道路發生臨時障礙時，均應減速慢行，作隨時停
      車之準備。」又依第九十七條規定「汽車在雙向二車道行駛時，應依左列規定
      ：（第一款）均應在遵行車道內行駛。（第二款）在劃有分向限制線之路段，
      不得駛入來車之車道內。」本件依車禍現場圖所示，朱昭興駕駛之大客車，車
      身五分之四以上均已超越雙黃線，侵入對向車道。當時朱昭興駕駛車輛之所在
      位置，其實尚未開始右轉，只是即將開始右轉，而被上訴人乙○○所駕駛之車
      輛，當時已經完成左轉，而朝向直行。二車碰撞之原因，純粹因為朱昭興違規
      駛入對向車道所致。本件經台灣省雲嘉車輛行車事故鑑定委員會鑑定結果，認
      為：「朱昭興駕駛民營大客車，雨夜行經彎道，未減速反超速操控失當，且跨
      越分向限制線，駛入來車道，為肇事原因。乙○○駕駛民營大客車，無肇事原
      因」。上訴人不服，聲請覆議，經台灣省車輛行車事故覆議鑑定委員會再鑑定
      結果，維持原來鑑定意見（有二份鑑定報告附卷可證）。
（三）縱然被上訴人乙○○駕駛大客車未依照交通部指定之客運路線，但此僅是應否
      受行政處罰之問題，與本件車禍之發生原因無關。而原審被告朱昭興亦同樣駕
      駛大客車行經該地，上訴人表示自己是經允許行駛該路線，則足認該道路是可
      供大客車行駛之道路，並無安全上疑慮。而且依據事故現場圖所示，原審被告
      朱昭興當時尚未轉彎，理應按遵行車道行駛，而被上訴人乙○○當時剛完成轉
      彎，一轉成直行後，左邊車身就被朱昭興駕駛之大客車撞上，因此本件朱昭興
      有充裕時間減速，更沒有理由侵入對向車道，不得推卸責任給他人。被上訴人
      乙○○有無超速駕駛，無關重要。上訴人辯稱被上訴人乙○○與有過失云云，
      亦無可採。
（四）綜上所述，本件應由原審被告朱昭興負擔百分之百肇事過失責任，上訴人主張
      被上訴人乙○○對本件事故之發生與有過失，為不足採。又按民法第一百八十
      四條第一項前段規定「因故意或過失，不法侵害他人之權利者，負損害賠償責
      任。」同法第一百八十八條第一項前項規定「受僱人因執行職務，不法侵害他
      人之權利者，由僱用人與行為人連帶負損害賠償責任。」本件應由原審被告朱
      昭興與上訴人統聯客運公司負連帶賠償責任，應無疑義。
四、被上訴人乙○○請求賠償之各項損害，是否有據，分述如次：
（一）醫療費部分：
      被上訴人乙○○受傷後在中國醫藥學院北港醫院、石外科診所、保安堂中醫醫
      院等看診之醫藥費收據，總數為二千一百一十元（詳如原審判決附表一），有
      收據影本為證。而其所受之傷害為「頭部外傷併臉部撕裂傷，雙腳挫傷多處、
      擦傷、右手撕裂傷」（九十一年一月二十一日中國醫藥學院北港醫院診斷證明
      書記載）、「兩小腿多處挫傷、腫痛及皮下瘀血」（九十一年二月三日石外科
      診斷證明書記載）。所提出之各收據記載之治療科別，均與所受傷害相關，自
      屬治療上之必要費用，應由上訴人賠償。至於乙○○因請領強制汽車責任保險
      給付，有關傷害給付部分共三千七百二十五元（如原審判決附表二），經原審
      向台灣產物保險股份有限公司調閱理賠申請之原件影本，各項醫療支出與上述
      附表一之費用均不相同，並無重複請求問題。
（二）不能工作之薪資損失部分：
      被上訴人乙○○主張受傷後，共請假二個月在家休養，無法工作，請求此期間
      內之工作損失十一萬元。經本院向為被上訴人乙○○治療之中國醫藥大學北港
      附設醫院查詢，該院函覆稱：「病患乙○○九十一年一月二十六日因臉、頭、
      右手及兩下肢外傷就醫住院，二月二日出院，依其受傷情，休養一個月應可
      恢復正常工作。」有該院函一紙在卷可稽，故被上訴人乙○○請求因傷不能工
      作之薪資損失，應以一個月之所得為當，此一個月之期間，原應自九十一年一
      月二十七日起，算至同年二月二十五日止，但因被上訴人乙○○於二月二十三
      日至二十五日曾工作三天，扣除此三天，其休養期間應延至九十一年二月二十
      八日。經查被上訴人乙○○於本件事故發生前之九十一年一月份，在日統客運
      公司工件二十五日，所得為三萬八千二百十二元，同年二月份工作三日，所得
      為四千八百三十二元，有日統客運公司函送之薪資明細一份附卷足憑，此為最
      接近其休養期間之薪資所得，應最具參考價值，依此標準計算被上訴人乙○○
      當時之每日工作所得為一千五百三十七點三元（38212+4832＝43044÷28＝
      1537.3)，其因傷不能工作三十日之損失為  (1537.3×30＝46119)四萬六千一
      百十九元。
（三）精神慰藉金部分：
      查被上訴人乙○○受傷為「頭部外傷併臉部撕裂傷，雙腳挫傷多處、擦傷、右
      手撕裂傷」，受傷後半年內仍密集看診，肉體及精神確有相當程度之痛苦。尤
      其臉部下巴附近留下數公分之疤痕，清晰可見（有相片附卷為證），痛苦程度
      非輕。本院斟酌原審被告朱昭興駕駛大客車粗心大意，超越雙黃線，又未減速
      ，違規情節可稱嚴重。自從車禍發生後，均一再稱只願意以三萬元賠償，顯然
      缺乏和解之誠意，亦可見其對於自己違規駕駛行為，毫無檢討內省。另斟酌被
      上訴人乙○○名下在三重市有一棟公寓房屋，原審被告朱昭興在嘉義縣有多筆
      房屋土地（有國稅局賦稅資料可證），雙方均為從事大客車駕駛之勞動工人，
      經濟情況尚可，上訴人統聯客運公司則為有資力之大眾運輸公司等一切情狀，
      認為以十五萬元之慰撫金賠償被上訴人乙○○精神痛苦，應屬適當。
（四）至於被上訴人乙○○獲得勞工保險給付部分，因勞工保險，旨在保障勞工生活
      ，促進社會安全，此在勞工保險條例第一條規定甚明。而被保險之勞工為強制
      保險，其保險費除由被保險人勞工負擔小部分外，其餘係由僱主及政府負擔。
      屬於社會保險性質，亦與被告應負之侵權行為賠償責任，並無損益相抵問題。
（五）綜上所述，被上訴人乙○○依據侵權行為之法律關係，得請求上訴人賠償之金
      額為十九萬八千二百二十九元（2110+46119+150000＝198229），逾此金額之
      請求，即非有據，應予駁回。
五、被上訴人丁○○請求上訴人賠償之各項損害，是否准許，分述如次：
（一）醫療費部分：
      被上訴人丁○○受傷後在中國醫藥大學北港附設醫院看診，九十一年一月二十
      七日、二十八日、二十九日、及九十一年二月一日共支出醫療費用七百七十元
      ，有收據影本可證。而其所受之傷害為「背部外傷」（有九十一年一月二十九
      日中國醫藥學院北港醫院診斷證明書可證），連續回診四次，亦與所受傷勢相
      符，自屬治療上之必要費用，應由上訴人賠償。
（二）精神慰藉金部分：
      被上訴人丁○○所受傷勢雖然不嚴重，但對於十歲的小女孩而言，遭受車禍撞
      擊的痛苦經驗，確實十分可怕，所造成心理陰影，亦非可以輕易抹去。本院斟
      酌原審被告朱昭興駕駛行為之過失程度、及其財產狀況（證據同上述）等一切
      情狀，認為以二萬元之慰撫金賠償被上訴人丁○○精神痛苦，應屬適當。
（三）綜上所述，被上訴人丁○○依據侵權行為之法律關係，得請求上訴人賠償之金
      額為二萬零七百七十元（770+20000＝20770）。
六、原審關於本件交通事故肇事責任歸屬之認定，及被上訴人乙○○、丁○○得向上
    訴人請求賠償之醫療費用及精神慰撫金額度之審酌，均屬合法妥適，並無違誤，
    上訴意旨主張被上訴人乙○○對於本件事故之癹生與有過失，應分擔肇事責任及
    損害金額，及原審核給被上訴人之精神慰撫金額度過高，請求廢棄原審判決，就
    此部分，為不可採，應將此部分之上訴駁回。至於被上訴人乙○○請求休養期間
    不能工作之薪資損失部分，原審未向診療之醫院查詢，逕行認定，固無不可，但
    被上訴人乙○○僅請求二個月不能工作之損失，原審卻以三個月之推算所得，扣
    除三個月之實際所得，以其差額為認定之依據，又未說明是核給自何時起至何時
    止不能工作之損失，稍嫌疏略，致所認定之損害金額過高，其超過本合議庭認定
    之金額部分，上訴意旨指摘原審判決不當，求予廢棄改判，為有理由，應予准許
    ，爰就此部分廢棄原審判決，並駁回被上訴人乙○○在第一審之訴，但在本合議
    庭認定之金額範圍內，上訴則為無理由，應予駁回。
七、據上論結，本件上訴為一部有理由，一部無理由，依民事訴訟法第四百三十六條
    之一第三項、第四百五十條、第四百四十九條第一項、第四百六十三條、第七十
    九條判決如主文。
中　　　華　　　民　　　國　　九十三　　年　　　九　　　月　　二十九　　日
                            臺灣雲林地方法院民事庭
~B審判長法官　蕭守田
~B法　　　官　蔣得忠
~B法　　　官　邱瑞裕
右為正本係照原本作成
本件不得上訴
中　　　華　　　民　　　國　　九十三　　年　　　九　　　月　　二十九　　日
~B法院書記官　周玄鎮
